最高法院刑事判決　　　　　　一○○年度台上字第六五八一號
上　訴　人　李宗坤
上列上訴人因違反毒品危害防制條例案件，不服台灣高等法院高
雄分院中華民國一○○年八月三十日第二審更審判決（一○○年
度上更(一)字第六七號，起訴案號：台灣高雄地方法院檢察署九十
九年度偵字第三六三五、四九六五、一○七六四號），提起上訴
，本院判決如下：
    主  文
上訴駁回。
    理  由
按刑事訴訟法第三百七十七條規定，上訴於第三審法院，非以判
決違背法令為理由，不得為之。是提起第三審上訴，應以原判決
違背法令為理由，係屬法定要件。如果上訴理由書狀並未依據卷
內訴訟資料，具體指摘原判決不適用何種法則或如何適用不當，
或所指摘原判決違法情事，顯與法律規定得為第三審上訴理由之
違法情形，不相適合時，均應認其上訴為違背法律上之程式，予
以駁回。本件上訴人李宗坤上訴意旨略以：(一)證人黃志強於原審
前審證稱：有看過上訴人一次，但民國九十八年十月八日並不是
上訴人販賣毒品給伊，當時車內僅有一人，伊從副駕駛座進入車
內等語。原判決認黃志強無法從副駕駛座進入車內，改從後座車
門進入云云，與上開證據不符，有理由矛盾之違法。又按一般人
如係記憶不清，通常會表達：「應不是上訴人賣給我」等詞，黃
志強竟如此肯定陳述？上訴人與黃志強並無任何關係，黃志強當
無甘冒偽證罪責而為不實供述之理，原判決憑何認定黃志強上開
證言為不實？依黃志強上開證述及相關通訊監察譯文，尚不足以
認定上訴人犯行，原判決有理由不備、不適用證據法則之違誤。
(二)證人吳銘雄、徐志宏於原審證稱：並非全程跟監，係依執行監
聽員警發現約定毒品交易之地點後，通報渠等至交易地點蒐證，
販毒者於原判決附表（下稱附表）一編號7 所示之大順、建工路
口交易後旋即駛離，渠等並未尾隨，係待線上通報如附表一編號
8、9之大昌、建工路口之交易地點後，渠等再前往現場，到達時
，販毒者之車輛已停於該處，且吳銘雄於該處並未參與蒐證等語
。上訴人於大昌、建工路口下車時，應係十九時十分許，而附表
一編號8、9記載交易之時間為十九時三十九分，斯時上訴人早已
離去，吳銘雄、徐志宏當然未看見上訴人離去。原判決竟以吳銘
雄、徐志宏均未看見有人離去，而為上訴人不利之認定，核與卷
證資料不符，有判決理由矛盾、違反經驗法則之違法。(三)依卷附
通訊監察譯文，編號Ａ部分所記載與黃志強、盧育佐聯絡之人為
李國寶，而本件購毒者與販毒者聯絡之電話以及自用小客車，均
非上訴人販毒所用，原判決認定事實與卷內證據不符，有證據上
理由矛盾之違法。(四)李國寶於第一審證稱：附表一編號8、9之毒
品交易係其所為，販毒所得並未交給上訴人等語，另參酌通訊監
察之錄音檔，均為其聯絡之聲音，若上訴人有參與，豈有不要求
分配之理？可見上訴人並無犯罪之動機，未牟取任何利潤，扣案
自小客車並非專供上訴人販毒之用，原判決認定事實與上開證據
不符，且未說明何以不採信有利於上訴人之證據，有理由矛盾、
不備之違法。(五)證人盧育佐於警詢及原審前審均證稱不知向何人
購買毒品，且無法指認販賣者，依罪證有疑，利於被告之法理，
應為上訴人有利之認定。李國寶於第一審稱係伊去販賣毒品，佐
以黃志強於原審前審稱當天只有一人與其交易，足見此部分並非
上訴人所為，原判決對此有利於上訴人之證據，未說明不採信之
理由，有理由不備之違誤。上訴人於原審前審稱十月八日李國寶
本來要去租車，因車行無車可租，故向上訴人調用自用小客車，
上訴人因欲外出找女友，需等上訴人至女友家時才能將車交付李
國寶使用，故要李國寶一同前往，途中因有人欲向李國寶購買毒
品，故委請上訴人載其至大順、建工路口稍停，黃杏翔上車向李
國寶購買愷他命一包，時間係十九時一分許，至十九時十分抵大
昌、建工路口時，上訴人即下車，由李國寶將車駛離，此後情形
為上訴人所不知，上情與李國寶於第一審所證相符。原判決引用
李國寶有瑕疵之自白認定上訴人犯行，違反刑事訴訟法第一百五
十六條第二項之規定。上訴人於原審供稱當晚下車後即與女友一
同前去燦坤３Ｃ量販店購買液晶電視，並與女友發生爭執，若非
果有此事，焉能詳為證述？原判決以黃杏翔與黃志強、盧育佐相
隔不遠，即推定上訴人有本件犯行，認定事實與所採證據不合。
上訴人是否先行下車，可透過大昌、建工路口之監視攝影機查證
，原審未為調查，有證據調查未盡之違法。(六)上訴人雖於第一審
自白，但係為求交保及減刑，而為概括之自白，核與事實不符，
依相關電話通聯譯文及證人證言，均不足以補強上訴人之自白。
原判決引用上訴人有瑕疵之自白，有違證據法則。(七)原判決採信
證人徐志宏於原審所證：販毒者都是二人一組云云，若所言屬實
，則本件附表一編號6、12至14、16至21、24、26 ，豈非上訴人
均有參與？且與附表一編號1、10、11、22 所載相矛盾，原審對
此未加以調查，有證據調查未盡之違法。原判決又以黃志強於一
年後竟能回想當時狀況，顯與常情不符，而不採黃志強之證言，
則徐志宏上開證言，豈非亦與常情不符？所為論斷，實與證據法
則、經驗法則、論理法則相違，有判決理由矛盾之違法云云。惟
查原判決依憑上訴人於偵查、第一審審理時之自白，證人黃志強
、盧育佐、黃杏翔、吳銘雄、徐志宏、李國寶之證言，扣案愷他
命五十七包（驗後淨重一三四．三七公克），行動電話，統一發
票記帳單，皮包，自小客車等物，卷附黃志強部分之通訊監察譯
文表、通聯調閱查詢單、員警拍攝之現場蒐證照片、偵辦毒品案
件嫌疑人尿液採證代碼對照表及高雄市立凱旋醫院九十九年四月
六日濫用藥物尿液檢驗報告，盧育佐部分之通訊監察譯文表、通
聯調閱查詢單及員警拍攝之現場蒐證照片等證據資料，原審法院
九十九年度上訴字第一七二三號刑事判決書，證人黃杏翔部分之
員警蒐證照片，地圖資料，上訴人之個人戶籍資料，車籍查詢資
料、車輛照片等證據，資以認定上訴人有原判決事實欄所記載之
犯罪事實，因而撤銷第一審關於上訴人如附表一編號8、9部分之
科刑判決，改判論處上訴人共同販賣第三級毒品二罪刑，已詳述
其依憑之證據及認定之理由。並對於上訴人矢口否認有何販賣第
三級毒品愷他命之犯行，辯稱：當日伊駕車搭載李國寶去女友家
，途中購毒者打電話欲向李國寶購買毒品，李國寶叫伊在高雄市
○○路與建工路口停車（即好樂迪KTV 前），待李國寶將毒品交
給購毒者後，伊就在大昌路與建工路口下車，將車子借給李國寶
，不知道李國寶與購毒者交易毒品云云。經綜合調查證據之結果
，認不可採，已在判決內詳予指駁，就公訴意旨另指上訴人基於
轉讓一粒眠之犯意聯絡，於販賣愷他命之際，另附贈一粒眠予購
毒者，認其另犯毒品危害防制條例第八條第三項之轉讓第三級毒
品罪嫌云云，經調查證據結果，認不能證明該部分犯罪，惟因公
訴人認此部分與上開有罪部分，有想像競合犯裁判一罪之關係，
爰不另為無罪之諭知，亦在理由內說明，原判決所為論述，核與
卷證資料相符，從形式上觀察，並無違背法令之情形。按認事採
證、證據之取捨及證據證明力之判斷，俱屬事實審法院之職權，
苟無違背證據法則，自不能指為違法。黃志強於原審前審所稱十
月八日並非上訴人賣毒品給伊，伊去時，車內僅有一人云云，如
何與其於警詢所供：無法指認販賣毒品給伊者究係何人等語，並
未證稱購買毒品時車內僅有一人等語並不相符，其於原審前審上
開證詞，如何係基於上訴人在場之壓力下所為不實證述，難採為
有利於上訴人之認定。依盧育佐於警詢及原審前審之供述，雖無
法指認上訴人是否販賣毒品者其中一人，惟如何並無礙上訴人確
有販賣愷他命之認定，原判決均已論述甚詳。而證據係由法院自
由判斷，故證人之證言縱令先後未盡相符或互有矛盾，但事實審
法院本於審理所得之心證，就其證言一部分認為確實可信予以採
取，原非法所不許。又同一證人前後供述彼此不能相容，則採信
同一證人之部分證言時，當然排除其他部分之證言，此為法院取
捨證據法理上之當然結果，縱未於判決理由內說明捨棄他部分證
言，而僅說明採用某部分證言之理由，於判決本旨亦無影響，此
與判決不備理由尚有未合。原判決既採李國寶於第一審證稱：附
表一編號8、9所示販賣毒品，由上訴人駕駛自小客車，伊坐於副
駕駛座接聽電話及負責收取販賣毒品的錢，毒品由上訴人負責交
付，毒品是放在上訴人車上，在高雄市○○路與大昌路口販賣給
黃志強及盧育佐這二次，都是上訴人開車載伊去賣等語，當然排
除其於第一審另稱當天係其一人販賣毒品，上訴人係順路載伊過
去，販毒所得並未交給上訴人等不一致部分之證言，此為法院取
捨證據法理上之當然結果，縱未於判決理由內說明捨棄他部分證
言之理由，於判決本旨並無影響，依刑事訴訟法第三百八十條規
定，仍不得據為合法之第三審上訴理由。原判決認定上訴人駕駛
自小客車，負責交付毒品，李國寶負責接聽電話及收取販賣毒品
的錢，亦無證據上理由矛盾之違法。又證人即執行跟監之警員吳
銘雄及徐志宏於原審證稱：在渠等跟監過程中均未看見有販毒者
從車號 ZY-六八二○號自小客車下車離去等語，如何堪以採信，
上訴人所辯當日要去女友家才駕車搭載李國寶行至大昌、建工路
口，並於該處先行下車訪友云云，如何係卸責之詞而不足採信，
原判決均已說明其理由。又上訴人及其辯護人於原審並未聲請調
閱大昌、建工路口之監視攝影機錄影，於原審審判期日均陳稱無
證據請求調查（見原審卷第二一○頁），則原審未為無益之調查
，要難謂有應於審判期日調查之證據未予調查之違法。另上訴人
於第一審準備程序及審判期日均自白有如附表一編號8、9所示販
賣愷他命之犯行，原判決並以黃志強、盧育佐各於警詢及偵查中
，就聯絡、交易購毒之經過情形，均詳為證述，李國寶於第一審
審理時亦證明上開犯行係伊與上訴人共同為之，以及負責蒐證並
目睹交易過程之警員吳銘雄、徐志宏之證言等證據資料相互補強
，綜合判斷之結果，認定上訴人犯行，並非僅憑上訴人於第一審
上開自白而為認定，難謂有違背證據法則情形。上訴人上訴意旨
主張原判決有採證違法、認定事實與卷內資料不符、理由不備、
理由矛盾、應於審判期日調查之證據未予調查之違法云云，核係
對原審取捨證據與自由判斷證據證明力之職權行使及原判決理由
已經說明之事項，或就與犯罪構成事實無關之枝節問題，或就不
影響於判決本旨事項再為事實上之爭辯，徒以自己之說詞，泛指
其為違法，並為單純事實上之爭執，皆非適法之第三審上訴理由
，其上訴違背法律上之程式，應予駁回。
據上論結，應依刑事訴訟法第三百九十五條前段，判決如主文。
中    華    民    國  一○○  年   十一   月  二十四  日
                      最高法院刑事第十一庭
                          審判長法官  黃  正  興  
                                法官  許  錦  印  
                                法官  林  瑞  斌  
                                法官  陳  春  秋  
                                法官  謝  靜  恒  
本件正本證明與原本無異
                                      書  記  官  
中    華    民    國  一○○  年   十二   月    一    日
                                                       s